【裁判字號】    92,上訴,1132
【裁判日期】    920919
【裁判案由】    毒品危害防制條例
【裁判全文】
臺灣高等法院刑事判決                          九十二年度上訴字第一一三二號
    上  訴  人
    即  被  告  甲○○
    上  訴  人
    即  被  告  乙○○
    右二人共同
    選任辯護人  呂福元律師
右上訴人因毒品危害防制條例案件，不服臺灣桃園地方法院九十一年度訴字第一五０
九號，中華民國九十二年二月七日第一審判決（起訴案號：臺灣桃園地方法院檢察署
九十一年度偵字第一四五八三號），提起上訴，本院判決如左：
    主  文
原判決關於甲○○共同連續販賣第一級毒品暨定執行刑部分及乙○○部份均撤銷。
甲○○被訴共同連續販賣第一級毒品部分無罪，其他上訴駁回。
乙○○無罪。
    事  實
壹、甲○○基於持有第二級毒品大麻之犯意，於民國九十一年七月二十二日前後，在
    桃園縣某地受年籍不詳自稱「徐德君」之成年友人交付而持有含第二級毒品大麻
    成分之煙草二包（煙草淨重分別為０．二二公克、０．六四公克，如附表一(八)１
    所示）。嗣於九十一年八月二十二日下午五時許，經警於桃園縣中壢市○○路上
    之「一０一」便利商店查獲甲○○之女友乙○○（甲○○與乙○○二人被訴涉犯
    販賣第一級毒品海洛因罪嫌部分，另行判決無罪；理由詳後述）；隨後經乙○○
    帶領警員至距離一百公尺處之中壢市○○路四九巷十八弄二號五樓與甲○○共同
    第二級毒品大麻成分之煙草二包（煙草淨重分別為０．二二公克、０．六四公克
    ）連同附表一(一)至(七)所示之削尖塑膠吸管等物品（附表一(一)至(七)等之物品與本案
    被告持有第二級毒品大麻並無關聯）丟下樓，經在一樓地面之警員當場扣獲並扣
    得如附表一(八)１所示之含有第二級毒品大麻成分之煙草二包（煙草淨重分別為０
    ．二二公克、０．六四公克），嗣經警前往上揭中豐路四九巷十八弄二號五樓當
    場逮捕查獲甲○○。
二、案經桃園縣警察局中壢分局報請臺灣桃園地方法院檢察署檢察官偵查起訴。
    理  由
壹、被告甲○○持有第二級毒品大麻有罪部分：
  一、被告甲○○於右揭時地持有上開第二級毒品大麻與為警查獲等情，業據被告甲○○於警詢、偵查、原審調查及本院調查時供承明確在卷（偵查卷第六、七頁
      ；第四十三頁背面；原審卷第一０九頁、第一四一頁；本院卷第六一頁、第九
      三頁）；又被告甲○○經警查獲其持有之如附表一(八)１所示之煙草二包經送鑑
      定結果，含有大麻成分，煙草淨重分別為０．二二公克與０．六四公克各等情
      ，此有法務部調查局調科壹字第０八０００五六０五號鑑定通知書一紙在卷可
      稽（偵查卷第九０頁）。本件事證明確，被告甲○○持有第二級毒品大麻之犯
      行應堪認定。
  二、按大麻依毒品危害防制條例第二條第二項第二款規定，係屬第二級毒品；被告
      甲○○持有上開大麻，核其所為係犯毒品危害防制條例第十一條第二項之持有
      第二級毒品罪。查被告甲○○經警查獲經採取其尿液檢驗結果，含有嗎啡陽性
      反應（按一般人注射海洛因，經體內吸收代謝約三十分鐘後，以嗎啡型態為主
      開始排入尿中，且以最初六至十二小時排泄量最多。若以日計，約有百分之八
      十之毒品代謝物（嗎啡）可在注射後二十四小時內陸續由尿中排出體外，剩餘
      量則可能在數日內分別排出體外；此有法務部調查局九十年四月十二日，（九
      ０）陸(一)字第九０一三三三三五號函一紙在憑，本院卷第九十九頁），此有桃
      園縣衛生局不法藥物尿液檢定書一紙在卷可證（偵查卷第九七頁）；可見被告
      甲○○有施用第一級毒品海洛因犯行至明；而其因施用第一級毒品海洛因犯行
      ，業經原審以九十一年度毒聲字第二三一一號裁定送觀察勒戒在案，復經原審
      以九十一年度毒聲字第二五五一號裁定被告甲○○強制戒治，此有原審觀察勒
      戒裁定書影本、本院被告全國前案紀錄表、被告甲○○強制戒治處分執行指揮
      書（影本）等各在卷可憑（偵查卷第四七頁、四八頁；原審卷第九七頁）；故
      被告甲○○前開持有如附表一(八)１所示含大麻成分之煙草二包，其中一包同時
      含海洛因成分，淨重０．二二公克，該一包含有海洛因成分，淨重０．二二公
      克之煙草有關持有海洛因成分部分之低度行為，則為被告前開施用第一級毒品
      海洛因犯行之高度行為所吸收，併此敘明。又公訴人雖起訴被告甲○○持有第
      二級毒品大麻伍包一節，經查其餘扣案如附表一(八)２所示之攙有煙草三包，經
      鑑驗結果並無大麻成分，而係攙有海洛因成分，其中一包量微無法秤重，另二
      包分別為煙草淨重０．０九公克、０．二六公克，此有上開法務部調查局調科
      壹字第０八０００五六０五號鑑定通知書一紙在卷可稽（偵查卷第九０頁）；
      因上開如附表一(八)２所示之煙草三包經鑑驗結果既無大麻成分，該部分自不得
      遽論被告甲○○係犯毒品危害防制條例第十一條第二項之持有第二級毒品罪責
      。因前揭不能證明被告甲○○犯有持有第二級毒品罪責部分，與前揭已起訴被
      告甲○○持有第二級毒品大麻罪犯行部分，係實質上一罪之關係，故不另為無
      罪之諭知，合併敘明。
貳、被告甲○○與乙○○二人被訴涉犯販賣第一級毒品海洛因無罪部分：
  一、本件公訴意旨略以：被告甲○○基於販賣第一級毒品海洛英之概括犯意，自九
      十一年六、七月間，以每包新台幣（下同）二至三千元之代價，連續在桃園縣
      中壢市販賣第一級毒品海洛英予丁○○與丙○○（該二人涉犯施用毒品案件，
      分別經裁定強制戒治與觀察勒戒；且該二人另犯搶奪案件，另經本院分別判處
      有期徒刑三年確定），前後約十餘次，其中二次並由被告乙○○與被告甲○○
      基於共同販賣第一級毒品之概括犯意聯絡，由被告乙○○代被告甲○○交付予
      丁○○、丙○○。嗣於同（九十一）年八月二日下午四時二十分許，被告甲○○又接獲丁○○以電話聯絡欲購買第一級毒品海洛英，被告甲○○與被告乙○○即承前概括之販賣犯意，而由被告甲○○與丁○○相約在桃園縣中壢市○○
      路上之「一０一便利商店」交易。被告甲○○隨即交待知情之女友及被告乙○○自共居之桃園縣中壢市○○路四九巷一八弄二號五樓至附近之「一０一便利
      商店」欲向丁○○收取二千元。嗣被告乙○○至同縣市○○路上之「一０一便
      利商店」前等待丁○○時，為警當場查獲，並隨即由被告乙○○偕同查獲員警
      至上開中豐路四九巷一八弄二號五樓甲○○住處。被告甲○○見事跡敗露，於
      警進入屋內前，旋即自該五樓住處將第一級毒品海洛英及第二級毒品大麻（按
      被告甲○○持有第二級毒品大麻部分，業經本院另行判決有罪，理由見詳述）
      自該五樓窗戶內往外丟棄，而為警在該窗外一樓地面上扣得海洛英共六包合計
      毛重五點七公克、大麻五包合計毛重二點九公克、電子秤一只等物品（即如附
      表一之(一)至(七)所示）。因認被告甲○○與乙○○共同涉犯有違反毒品危害防制
      條例第四條第一項、第五項、第一項販賣第一級毒品既遂、未遂罪嫌云云。
  二、按犯罪事實應依證據認定之，無證據不得推定其犯罪事實，又不能證明被告犯
      罪者應諭知無罪之判決，刑事訴訟法第一百五十四條第二項及第三百零一條第
      一項分別定有明文。又刑事訴訟法上所謂認定事實之證據，係指足以認定被告
      確有犯罪行為之積極證據而言，該項證據自須適合於被告犯罪事實之認定，始
      得採為斷罪資料；事實之認定應憑證據，如未發現相當證據，或證據不足以證
      明，自不能以推測或擬制之方法，以為裁判之依據；次按認定不利於被告之事
      實，須依積極證據，茍積極之證據本身存有瑕疵而不足為不利於被告事實之認
      定，即應為有利於被告之認定，更不必有何有利之證據；而此用以證明犯罪事
      實之證據，猶須於通常一般人均不至於有所懷疑，堪予確信其已臻真實者，始
      得據以為有罪之認定，倘其證明尚未達到此一程度，而有合理性之懷疑存在，
      致使無從為有罪之確信時，即應為無罪之判決；最高法院八十二年度臺上字第
      一六三號著有判決、同院七十六年度臺上字第四九八六號、三十年度上字第八
      一六號及最高法院二十九年上字第三一０五號、四十年臺上字第八六號亦分別
      著有判例可資參照。再按刑事訴訟法第一百五十六條第二項規定：被告之自白
      ，不得作為有罪判決之唯一證據，仍應調查其他必要之證據，以察其是否與事
      實相符。其立法旨意乃在防範被告自白之虛擬致與真實不符，故對自白在證據
      上之價值加以限制，明定須藉補強證據以擔保其真實性。又利用非共同被告之
      共犯之自白或其他不利於己之陳述，作為認定其他共同被告犯罪之證據，不特
      與利用該被告自己之自白作為其犯罪之證明同有自白虛偽性之危險，亦不免有
      嫁禍於其他共同被告而為虛偽供述之危險。故就刑事訴訟法第一百五十六條第
      二項之立法意旨觀之，非共同被告之共犯之自白或其他不利於己之陳述，固得
      作為認定其他共同被告犯罪之證據，但不得作為有罪判決之唯一證據，仍應調
      查其他必要之證據，以察其是否與事實相符，亦即仍須有補強證據以擔保該共
      犯自白之真實性，始得採為斷罪之依據，並非絕對可由法院自由判斷該共犯之
      自白或不利於己之陳述之證明力。若不為補強證據之調查，而專憑此項供述據
      為其他共同被告犯罪事實之認定，即與上開規定有違。矧修正前肅清煙毒條例
      第九條第一項之施用毒品罪，供出毒品來源因而破獲者，得減輕其刑，該條例
      第十一條定有明文；則施用毒品之人，如供其毒品來源因而破獲者，既得藉以
      邀求寬典減輕其刑，為擔保其所為不利於其他共同被告（對向共犯）之陳述之
      真實性，尤應有足以令人確信其陳述為真實之補強證據。又上開所謂共犯，包
      括任意共犯及必要共犯（含對向犯罪之共犯）。所謂補強證據，則指除該自白
      或不利於己之陳述本身之外，其他足以證明自白之犯罪事實確具有相當程度真
      實性之證據而言，雖所補強者，非以事實之全部為必要，但亦須因補強證據與
      自白之相互利用，足使犯罪事實獲得確信者，始足當之；最高法院八十八年度
      台上字第二二九五號，同院八十七年度台上第三一八二號、第三四七一號、第
      三四七二號、第四三四八號分別著有判決可資參照。本件公訴人認為被告甲○○與乙○○共同涉犯有違反毒品危害防制條例第四條第一項、第五項、第一項
      販賣第一級毒品既遂、未遂罪嫌，無非係以：(一)、共同被告丁○○與乙○○於
      警詢中之供述。(二)、被告乙○○供稱欲向丁○○收二千元一節，參以丁○○於
      查獲前約四十分鐘曾撥電話予被告甲○○稱欲購買毒品等情，該二千元顯係因
      被告甲○○欲先向丁○○收取販賣毒品之代價而使其同居人即被告乙○○先至
      「一０一便利商店」外收取販賣毒品之貨款。(三)、被告甲○○與乙○○之尿液
      經送驗之結果，均呈嗎啡及安非他命陽性反應等情，有桃園縣衛生局不法藥物
      尿液檢定書在卷可按，且本件扣案如附表一之(一)至(七)所示毒品等係在被告二人
      上開同居之處所外查獲；等資為被告甲○○與乙○○二人共同涉犯有本件販賣
      第一級毒品海洛因既、未遂犯行之依據。惟訊據被告甲○○與乙○○二人均堅
      決否認有公訴人所指訴販賣毒品海洛因給予丁○○與丙○○二人之犯行，分別
      辯解如下：
    (一)、被告甲○○辯稱：
      １、丁○○在原審說其本人於偵查中要丁○○幫忙為其本人脫罪，幫其本人講
          好話一節並不實在。當時因為丁○○逃兵在軍監關；丙○○原來跟丁○○
          是男女朋友關係，後來丙○○又跟其友人黃月和在一起，嗣丁○○出監後
          ，找不到丙○○，即詢問其本人是否有看到他女友丙○○，其向丁○○表
          示未看到，丁○○鍾可能因而懷恨其本人為何沒有說黃月和有跟丙○○在
          一起之事。
      ２、九十一年八月二日案發當天丁○○打電話給其本人時，並未說要向其本人
          購買海洛因，只是說他逃兵，要向其本人借錢。之前其與跟丁○○並無朋
          友關係。案發當天丁○○打電話給其本人時，並未說要買海洛因，因丁○○當時說他在逃兵，要向其本人借錢，故其當時才叫其女友乙○○下去看
          看，順便幫其本人買一包煙。而且警員當時查到乙○○時，亦並未於葉怡
          珍身上搜查到任何毒品。
      ３、經警查獲如附表一所示之毒品是供其自己所施用。
    (二)、被告乙○○辯稱：
      １、當時警察看到其本人至樓下便利商店要買菸時，馬上對其搜身，惟並未在
          其身上查到任何毒品。
      ２、當時警察並未在其身上搜到毒品，隨後即帶其本人至甲○○上開住處；至
          於在甲○○住處樓下經警查獲之物品是甲○○自己施用毒品所用之物品。
  三、本院認為被告甲○○與乙○○二人無罪之理由：
    (一)、被告甲○○與乙○○二人自警詢、偵查中、原審迄至本院調查、審理中均堅
        決否認有販賣第一級毒品海洛因給予丁○○與丙○○二人之犯行。
    (二)、證人丁○○因另涉搶奪案件經桃園縣警察局中壢分局刑事組偵查員於九十一
        年八月二日下午三時五十分借提查證時，因證人丁○○向警供稱因受毒品所
        害，每以搶奪之錢財向一位只知綽號「小寶」之男子購買毒品海洛因，隨後
        警察機關為追查毒品來源，乃由丁○○在上開中壢分局刑事組使用該刑事組
        小隊長呂怡德之行動電話撥打給對方綽號「小寶」之男子，而丁○○則於電
        話中自稱「阿弟」，並未聽到有稱呼對方「甲○○」之姓名，雙方則約在中
        壢市○○路上之「一０一」便利商店前，當時丁○○於電話中並未與對方講
        價錢，只表示要去拿「藥」；隨後經警帶丁○○坐偵防車至前開中豐路上之
        「一０一」便利商店附近，發現一女子即乙○○走進前揭便利商店，坐於偵
        防車上之丁○○即向警表示該女子乙○○即為「小寶」之女友；嗣經警上前
        對乙○○搜查結果，並未發現有何毒品；且將乙○○帶回分局由女警搜身結
        果，亦未搜查扣得任何毒品等情，業據證人桃園縣警察局中壢分局刑事組偵
        查員古晏臺於偵查中證稱明確（偵查卷第七十一頁至第七十二頁；第七十七
        頁）。就前開證人古晏臺之證言可知，證人丁○○於電話中並未與對方言明
        約定欲購買安非他命之價金與數量，僅表示要拿藥等語，已如前述；再者，
        同案被告乙○○當時於前揭「一０一」便利商店時，並未被查獲有何毒品海
        洛因等情，就此情節而言，顯然與刑事法上毒品之販賣行為，須以營利為目
        的，將標的物販入或賣出，有一於此，其犯罪行為始為完成之犯罪構成要件
        不合。又證人丁○○於第一次偵查中供稱：「我在警局只有說是【小寶】賣
        我的，沒有說是甲○○賣我的。」等語在卷（偵查卷第六０頁）；嗣於第二
        次偵查中亦供稱，其並不認識被告甲○○，綽號「小寶」之男子並被告非甲○○；其於警局是用警員之行動電話打給「小寶」之男子說要買三千元之海
        洛因，當時也是約在前揭中豐路上「一０一」便利商店，惟當時其本人是在
        車上，並未參與查獲過程，各等語在卷（偵查卷第六四頁背面、第六五頁）
        。而同案被告乙○○當時於上開便利商店時，身上並未被查獲有何毒品海洛
        因，已如上述；則證人丁○○當時既未下車，且被告乙○○當時身上亦未被
        查獲攜帶有毒品海洛因等情，就此而言，顯難認定被告甲○○或乙○○與丁○○彼此間已有買賣毒品海洛因之交易或約定。
    (三)、依證人丁○○於偵查中供稱：「．．在警局是用警員的行動電話打給『小寶
        』說要買三千元的海洛因．．」等語（偵查卷第六十五頁）；惟與證人即承
        辦員警古晏臺於偵查中證稱：「丁○○是在九十一年八月二日在刑事組用我
        們小隊長呂怡德的行動電話撥給對方．．．當時我沒有聽到他喊「甲○○」
        的姓名，、、、、，當時沒有講價錢，、、、」（見偵查卷第七十一頁反面
        、第七十二頁）等語不符。參以證人即中壢警察分局刑事組小隊長呂怡德於
        原審調查時另證稱，丁○○與丙○○所犯搶奪案件為警查獲時，電視上曾有
        大幅報導，被告甲○○應該有看到報導，並已知丁○○、丙○○二人被捉之
        事；故於九十一年八月二日當日，丁○○撥打電話佯稱要向被告甲○○購買
        毒品，並約在前開中豐路上之「一０一便利商店」前之查獲地點交易，被告
        甲○○乃囑託同案被告乙○○先行前往上開地點瞭解狀況，當時並未在乙○○身上查獲毒品等語（見原審卷第八十一頁）。就一般社會常情經驗而論，
        被告甲○○既已由電視報導而得知丁○○涉犯搶奪案件被查獲羈押中，豈會
        指示同案被告乙○○至前揭「一０一便利商店」地點將毒品交與丁○○，而
        與丁○○進行毒品買賣交易？再者，警員當時於前揭「一０一便利商店」前
        ，並未於同案被告乙○○身上查獲有何第一級毒品海洛因之證物，已如前述
        ；故公訴人指稱被告甲○○於九十一年八月二日下午四時二十分許，指示同
        案被告乙○○至上開「一０一便利商店」欲向丁○○收取二千元，並將第一
        級毒品海洛因販賣與丁○○等情，顯乏依據。故就前開九十一年八月二日下
        午，證人丁○○利用在上揭中壢分局刑事組撥打電話給予對方即綽號「小寶
        」之男子，表明要去拿藥，惟並未就買賣契約標的之價金與數量等加以約定
        之情節以觀，因與販賣毒品罪須以意圖營利為目的之構成要件不合；再者，
        亦無積極之補強證據足以佐證被告甲○○與乙○○二人有販賣第一級毒品海
        洛因給與丁○○之積極確切事證，自難遽論被告甲○○與乙○○二人以販賣
        第一級毒品海洛英未遂罪責。
    (四)、證人丁○○於警詢中供稱，其因受毒品所害，故每以搶奪之錢財向一位只知
        綽號「小寶」之男子購買毒品海洛因，有時由該「小寶」之女友送交毒品；
        其是從九十一年七月中旬開始撥打0000000000號行動電話向該綽
        號「小寶」之男子購買毒品海洛因，最近一次是用公用電話撥打00000
        00000號行動電話約在中壢市○○路「一０一」便利商店前，由綽號「
        小寶」之女友交付。惟其並不知該綽號「小寶」與其女友之真實姓名，只知
        該「小寶」之住處；最初是由綽號「小寶」之男子免費提供毒品海洛因供其
        施用，迨其成癮後就向綽號「小寶」之男子購買，每次價金二千五百元至五
        千元；隨後又於警訊中指稱該「小寶」即為甲○○，住址為中壢市○○路四
        九巷十八弄二號五樓；甲○○之女友為乙○○等語在卷（偵查卷第一六頁背
        面、第一七頁）。又證人丙○○於警詢中亦供稱，渠與丁○○共同行搶所得
        現款，一部份拿來向綽號「小寶」男子購買毒品洛因；該「小寶」之男子即
        為其男友丁○○帶警員將甲○○帶回刑事組之甲○○這個人；渠與丁○○分
        別以行動電話聯絡「小寶」，再由「小寶」送至中壢市○○路「一０一」便
        利商店前或於該「小寶」之住處樓下取毒品；有時由「小寶」之男子囑咐其
        毒品海洛因幾十次以上，每次一小包毒品海洛因價金新台幣二千或三千元；
        係向被告甲○○購買各等語在卷（偵查卷第一九頁）。惟證人丁○○於第一
        次偵查中供稱：「我在警局只有說是【小寶】賣我的，沒有說是甲○○賣我
        的。」、「當時警察將甲○○帶到警局說他就是【小寶】，而且我們都只有
        說是【小寶】，沒有說是甲○○。」等語在卷（偵查卷第六０頁）。隨後於
        第二次偵查中時供稱，「小寶」並不是甲○○，其於警詢中只說小寶之女友
        只是乙○○，並未說甲○○之女友是乙○○等語（偵查卷第六四頁背面）；
        另證人丙○○於第一次偵查中供稱：「我在警局所說的【小寶】不是甲○○
        。」、「當時警察將甲○○帶到警局說他就是【小寶】，而且我們都只有說
        是【小寶】，沒有說是甲○○。」等語在卷（偵查卷第六０頁）。嗣於第二
        次偵查中時供稱，「小寶」並不是甲○○，丁○○在警局打電話給「小寶」
        說要買毒品時，其本人確實在丁○○旁邊等語（偵查卷第六四頁背面、第六
        五頁）。由證人丁○○與丙○○二人於上開警詢與偵查中之供詞以觀，彼二
        人於警詢初則指稱向「小寶」之男子購買，旋又稱該「小寶」之男子即為甲○○，甲○○之女友即乙○○等語；隨後證人丁○○與丙○○二人於偵查中
        則供稱，渠等係向「小寶」之男子購買毒品，惟並非向被告甲○○購買毒品
        ；該「小寶」之男子並非甲○○等情。依上說說明，證人丁○○與丙○○二
        人於警詢與偵查中之供詞內容先後不同，前者供述證稱係向綽號「小寶」之
        甲○○購買毒品；後者則供述證稱被告甲○○並非該綽號「小寶」之男子，
        並未向被告甲○○購買毒品。由此可見，證人丁○○與丙○○二人於前開警
        詢中之供詞顯然有瑕疵；何況上開二人之警詢供詞，依新修正之刑事訴訟法
        第一五九條第一項規定，係屬審判外之陳述，且有如上瑕疵；何況並未於證
        人丁○○與丙○○二人搜查扣得有關被告甲○○與乙○○二人販賣第一級毒
        品海洛因之證物；亦未查扣上開證人丁○○向被告甲○○購買毒品海洛因之
        電話錄音紀錄或通聯記錄等證物，而無補強證據佐證，自不得以證人丁○○
        與丙○○二人上開有瑕疵之警詢證詞，採為本案被告甲○○與乙○○二人販
        賣第一級毒品海洛因之犯罪證據。
    (五)、證人丁○○與丙○○二人就渠等購買毒品之金額、交付毒品之方式、購買毒
        品之時間、購買之次數、有無與被告乙○○交易毒品等情節，有如下矛盾和
        歧異之處。
      １、就購買金額言：證人丁○○於警詢中供稱係每次購買二千元至五千元毒品
          （偵查卷第十七頁）；而證人丙○○於警詢中則供係每次購買二千元至三
          千元毒品（偵查卷第十九頁背面）。
      ２、就交付毒品之方式而言：證人丁○○於警詢中供稱係在前開中豐路「一０
          一便利商店」前或渠等中壢市○○路四九巷十八弄二號五樓之租屋處等語
          在卷（偵查卷第一六頁背面、第一七頁）。惟證人丙○○於警詢中則供稱
          係在上開中豐路「一０一便利商店」或在被告甲○○前揭租屋處樓下（偵
          查卷第十九頁正面）。
      ３、就購買之時間言：證人丁○○於警詢中供係自九十一年七月中旬開始向被
          告購買毒品（見偵查卷第十六頁反面）；惟證人丙○○於警詢中則供稱，
          其本人自九十一年六月份開始向被告購買（偵查卷第十九頁反面）。
      ４、就購買次數而言：證人丁○○於偵查中證稱包括查獲該次在內，共計二次
          （見偵查卷第六十五頁反面），而證人丙○○於警詢中，則供稱向被告購
          買幾十次以上（偵查卷第十九頁反面）。
      ５、就被告乙○○有無與其等交易言：證人丁○○於警訊中供稱：「我用00
          000000000與他聯絡購買毒品。甲○○賣毒品，其女友（指被告
          乙○○）只有幫忙送貨」（偵查卷第十七頁正面）；惟證人丁○○於原審
          調查時則供稱，其本人打行動電話購買毒品時，有時由被告甲○○或被告
          乙○○接電話；但以由被告乙○○接聽電話並交付毒品之次數較多，等語
          在卷（原審卷八０頁）。
      ６、由上開購買金額、交付毒品方式、購買時間、購買次數及被告乙○○有無
          與證人丁○○與丙○○二人交易等各點加以比較，可知證人丁○○、丙○○雙方間之供述顯然前後不一，互有歧異。
    (六)、被告甲○○與乙○○之尿液經送驗之結果，雖均呈嗎啡及安非他命陽性反應
        等情，固有桃園縣衛生局不法藥物尿液檢定書在卷足憑（原審卷第九七頁、
        九八頁）；惟查被告甲○○與乙○○二人上開尿液檢驗結果，雖均呈嗎啡及
        安非他命陽性反應，亦僅是證明被告甲○○與乙○○二人均有施用第一級毒
        品海洛因與第二級毒品安非他命之犯行而已，並無法資為證明被告甲○○與
        乙○○二人有販賣第一級毒品海洛因與丁○○、丙○○二人之事證。
    (七)、經查扣如附表一之(一)至(七)所示）該窗外一樓地面上扣得海洛英共六包合計毛
        重五點七公克、大麻五包合計毛重二點九公克、電子秤一只等物品（即如附
        表一之(一)至(七)、(九)所示）係同案被告乙○○於前開中壢市○○路「一０一」
        便利商店前經警查獲，惟並未於被告乙○○身上查獲扣得任何毒品，嗣經被
        告乙○○帶警至其與被告甲○○共同居住之上開中壢市○○路四九巷十八弄
        二號五樓之租屋處時，經被告甲○○發現被告乙○○帶警前來，遂將上開其
        所有如附表一之(一)至(七)、(九)所示之物品自其五樓之窗戶丟棄至一樓樓下，遂
        為埋伏於一樓樓下之警員所查獲；隨後經警帶同被告乙○○至上開中豐路四
        九巷十八弄二號五樓之租屋處，另於被告乙○○房間內查獲扣得被告乙○○
        之皮包一個（內有海洛因二包，毛重各為０．三公克、０．四公克；上開毒
        品海洛因二包係被告甲○○所有，而放置於被告乙○○之皮包內；如附表二
        之(二)１所示）及被告甲○○所有之如附表二之(二)２所示之殘餘不明粉末夾鏈
        袋一只等情，業據證人即警員古晏臺於偵查中證稱明確（偵查卷第七十二頁
        ）；並經被告乙○○於警詢及偵查中陳稱屬實（偵查卷第十頁背面、十一頁
        ）；而上開如附表一所示之(六)、(九)及如附表二之(二)１所示之毒品，均為被告
        甲○○所有供施用毒品之物品等情，除據被告甲○○供承在卷外，復據被告
        乙○○於警詢中供稱明確（偵查卷第十頁背面、十一頁）。至於如附表一所
        示之(一)至(五)及(七)與如附表二之(二)２所示之物品，均為被告甲○○所有供施用
        毒品所用之物等情，亦據被告甲○○於警詢和偵查中供稱明確在卷。故由上
        開調查說明可知，上開經警查獲扣得如附表一所示之(一)至(七)、(九)與如附表二
        之(二)１、２等所示之物品，亦無法資為證明係被告甲○○與乙○○二人用以
        販賣第一級毒品海洛因與丁○○、丙○○二人之積極不利證據。
  四、綜上調查可知，本件證人丁○○、丙○○二人之警、偵訊供詞前後不一，而有
      瑕疵；而且於中壢市○○路「一０一」便利商店前之當場，亦未從被告乙○○
      身上查扣得任何毒品，而無積極之補強證據，均已如前述。此外，本件係因證
      人丁○○與丙○○二人因涉犯搶奪案件罪嫌後，經警借提訊問追查渠等搶奪之
      原因，嗣經證人丁○○與丙○○二人向警供稱，渠等以搶奪之款項用以購買毒
      品施用，因而始供述毒品來源係自被告甲○○及其女友即被告乙○○二人；惟
      依毒品危害防制條例第十七條之規定，犯第十條之罪（即施用第一級、第二級
      毒品罪），供出毒品來源，因而破獲者，得減輕其刑。因施用毒品之前開證人
      丁○○與丙○○二人與本案被告甲○○與乙○○二人，在實體法上具有對向犯
      罪之必要共犯關係；依前開判解說明，則施用毒品之人，如供其毒品來源因而
      破獲者，既得藉以邀求寬典減輕其刑，為擔保其所為不利於其他共同被告（對
      向共犯）之陳述之真實性，尤應有足以令人確信其陳述為真實之補強證據。因
      上開證人丁○○與丙○○二人之供述，顯然有利於渠等自己刑度之減輕，而屬
      有利害之關係人，尤不能僅以該二人之片面且有瑕疵之指述，即遽認被告甲○○與乙○○二人犯有前揭販賣第一級毒品海洛因罪責。故被告甲○○與乙○○
      二人辯稱渠等並未販賣第一級毒品海洛因予與丁○○、丙○○二人等情，應可
      採信。因證人丁○○、丙○○二人之前開警、偵訊之供詞既有瑕疵且無佐證，
      揆諸首揭判解與判例說明，自不得以上開丁○○、丙○○二人有瑕疵之證詞即
      遽論被告甲○○與乙○○二人以販賣第一級毒品海洛因既、未遂罪責；經查無
      積極確切事證足認被告甲○○與乙○○二人確實犯有上開販賣第一級毒品海洛
      因既、未遂罪犯行，因不能證明被告二人犯罪，自應為被告二人為無罪之諭知
      。
參、對於被告二人上訴與原審判決之判斷：經查被告甲○○持有第二級毒品大麻部分
    業據被告甲○○坦認在卷，已如上述。原審以被告甲○○持有第二級毒品大麻部
    分，事證明確，對於被告甲○○依毒品危害防制條例第十一條第二項之持有第二
    級毒品罪規定，判處被告甲○○有期徒刑柒月；並依同條例第十八條第一項前段
    規定，將扣案之如附表一(八)１所示之物（即大麻煙草二包）沒收銷燬之，經核其
    認事用法均無不當，量刑亦屬妥適。被告甲○○就上開持有第二級毒品大麻部分
    提起上訴，經核並無理由，應予駁回。另查公訴人起訴被告甲○○與乙○○二人
    販賣第一級毒品海洛因與丁○○、丙○○二人既遂、未遂部分，經本院調查結果
    ，因認丁○○、丙○○二人之警詢供詞與偵查中之供詞前後不一而有瑕疵，且無
    補強證據足以證明被告甲○○與乙○○二人確有販賣第一級毒品海洛因與丁○○
    、丙○○二人之事證，又無其他積極確切事證足認被告甲○○與乙○○二人確實
    犯有上開販賣第一級毒品海洛因既、未遂罪犯行，因而諭知被告甲○○與乙○○
    二人就被訴販賣第一級毒品海洛因既、未遂罪犯行部分無罪，已見前述。原審疏
    未詳查，竟就被告二人論以共同連續販賣第一級毒品罪，併予各處有期徒刑八年
    ，其認事用法與論罪科刑均有未洽。原判決就被告二人論以共同連續販賣第一級
    毒品罪刑部分既有違誤，顯屬無可維持，自應由本院就原判決關於甲○○共同連
    續販賣第一級毒品暨定執行刑部分；及乙○○共同連續販賣第一級毒品罪部份均
    予撤銷；就被告甲○○部分改判如主文第二項所示（即甲○○被訴共同連續販賣
    第一級毒品部分無罪，其他上訴駁回）；就被告乙○○部分改判如主文第三項所
    示為無罪之判決。
肆、被告乙○○經合法傳喚無正當理由不到庭，爰不待其陳述，逕行判決。
據上論斷，應依刑事訴訟法第三百六十九條第一項前段、第三百六十八條、第三百六
十四條、第三百七十一條、第三百零一條第一項，判決如主文。
本案經檢察官劉家芳到庭執行職務。
中      華      民      國    九十二    年      九      月     十九     日
                                臺灣高等法院刑事第二十三庭
                                    審判長法  官  黃  瑞  華
                                          法  官  宋      祺
                                          法  官  陳  坤  地
右正本證明與原本無異。
被告甲○○持有第二級毒品部分不得上訴
其他不分得上訴
                                          書記官  陳  建  邦
中      華      民      國    九十二    年     十二     月     十九     日
附錄：本案論罪科刑法條全文
毒品危害防制條例第十一條第二項
持有第二級毒品者，處二年以下有期徒刑、拘役或新臺幣三萬元以下罰金。
附表一：
  (一)削尖塑膠吸管一支
  (二)塑膠杓匙一支
  (三)電子秤一個
  (四)葡萄糖一包（毛重０．八公克）
  (五)殘餘不明粉末夾鏈袋廿二只
  (六)安非他命三包（毛重各０．五公克、０．六公克、０．六公克）
  (七)空夾鏈袋卅八只
  (八)
    １、大麻煙草二包，其中一包同時含大麻及海洛因成分，淨重０．二二公克，另
        一包則僅含大麻成分，淨重０．六四公克。
    ２、警方查獲之另三包標示為疑似大麻煙草者，經鑑驗並無大麻成分，而係攙有
        海洛因成分，其中一包量微無法秤重，另二包分別為煙草淨重０．０九公克
        、０．二六公克。
註：本項扣案物品有法務部調查局鑑定通知書一紙附卷可稽。
  (九)海洛因六包，經鑑驗均含海洛因成分，純質淨重合計一．七三公克（毛重則各為
    ０．四公克、０．五公克、０．六公克、０．六公克、一．七公克、一．九公克
    ）。
註：本項扣案物品有法務部調查局鑑定通知書一紙附卷可稽。
附表二：
  (一)甲○○持用之門號為0000000000號行動電話
註：沒收僅限甲○○所有之該行動電話硬體，ＳＩＭ卡不與之。
  (二)在乙○○皮包內（該皮包置於桃園縣中壢市○○路四九巷十八弄二號五樓屋內）
    扣得之：
    １、海洛因二包（各毛重０．三公克、０．四公克）
    ２、殘餘不明粉末夾鏈袋一只


司法院資訊處製作；財團法人民間司法改革基金會備份。
